【裁判字號】    95,訴,410
【裁判日期】    951031
【裁判案由】    給付借款
【裁判全文】
臺灣基隆地方法院民事判決               95年度訴字第410號
原      告  有限責任基隆第一信用合作社
法定代理人  丙○○
訴訟代理人  丁○○
被      告  甲○○
            乙○○○
上列當事人間請求給付借款事件，本院於民國95年10月24日言詞
辯論終結，判決如下：
    主  文
被告應連帶給付原告新臺幣伍拾壹萬陸仟參佰零貳元，及自民國
八十八年二月九日起至清償日止，按週年百分之八點九五計算之
利息，暨自民國八十五年六月二十五日起至民國八十五年十二月
二十四日止，按上開利率百分之十，自民國八十五年十二月二十
五日起至清償日止，按上開利率百分之二十計算之違約金。
被告應連帶給付原告新臺幣壹拾玖萬零柒佰零壹元，及自民國八
十五年五月五日起至清償日止，按週年百分之九點四計算之利息
，暨自民國八十五年六月六日起至民國八十五年十二月五日止，
按上開利率百分之十，自民國八十五年十二月六日起至清償日止
，按上開利率百分之二十計算之違約金。
訴訟費用新臺幣捌仟伍佰玖拾元由被告連帶負擔。
    事實及理由
一、按訴狀送達後，原告不得將原訴變更或追加他訴，但擴張或
    減縮應受判決事項之聲明者，不在此限，民事訴訟法第 255
    條第1項第3款定有明文。原告起訴聲明第1 項原請求被告應
    連帶給付原告新臺幣（下同）590,778元，及自民國88年2月
    9日起至清償日止按年息8.95% 計算之利息，暨自民國88年2
    月9日起至清償日止，按上開利率20%計算之違約金，之後於
    95年10月24日言詞辯論期日時，變更聲明為如主文第1 項所
    示，核屬減縮應受判決事項之聲明，合於前開規定，先予敘
    明。
二、原告起訴主張：
  (一)被告之被繼承人呂飛濱於84年7月24日向原告借款1,800,000
    元，期限15年，以每1個月為1期，共分180 期按期平均攤還
    本息，利息依原告基本放款利率9%計算，之後於原告調整基
    本放款利率時隨同調整，如有遲延履行時，即喪失期限利益
    ，應一次全部清償，並自違約之日起，逾期在六個月以內者
    ，按借款利率10%，逾期六個月以上者，按借款利率20%計付
    違約金。不料呂飛濱自85年5 月24日起未依約繳納本息，經
    原告催告亦未清償，聲請鈞院以87年度執字第1009號強制執
    行事件就抵押物實行拍賣受分配金額1,659,688 元後，尚積
    欠如主文第1項所示之金額及利息、違約金。
  (二)另呂飛濱於84年8月4日向原告借款200,000 元，期限10年，
    以每1個月為1期，共分120 期按期平均攤還本息，利息依原
    告基本放款利率9.25%加碼年息0.4% 計算，之後於原告調整
    基本放款利率時隨同調整，如有遲延履行時，即喪失期限利
    益，應一次全部清償，並自違約之日起，逾期在六個月以內
    者，按借款利率10%，逾期六個月以上者，按借款利率20%計
    付違約金。不料呂飛濱自85年5月5日起未依約繳納本息，尚
    積欠如主文第2項所示之金額及利息、違約金。
  (三)呂飛濱已於85年10月9 日死亡，其法定繼承人為被告，均未
    辦理拋棄繼承或限定繼承，自應負連帶清償責任，為此提起
    本件訴訟。
三、被告到庭辯稱略以：被告不知道呂飛濱有欠原告錢，在呂飛
    濱過世之後，亦不知道要辦理拋棄繼承或是限定繼承，且沒
    有能力清償本件債務等語。
四、原告主張之上開事實，業據其提出分期攤還擔保放款借據、
    放款帳卡明細表、本院民事執行處87年度執字第1009號強制
    執行金額計算書分配表、戶籍謄本、本院95年9 月27日基院
    生民黃字第號22345 函等件影本為證，本院審核上開證據與
    原告之主張相符，堪信為真實。
五、按繼承人自繼承開始時，除本法另有規定外，承受被繼承人
    財產上一切權利、義務。但權利義務專屬於被繼承人本身者
    ，不在此限。民法第1148條定有明文。本件借款人呂飛濱於
    85年10月9 日死亡，被告為其繼承人，且未拋棄繼承或限定
    繼承，而系爭借款債務亦非專屬於被繼承人即呂飛濱本身之
    權利義務，自應由被告繼承。從而，原告依消費借貸契約及
    繼承之法律關係，請求被告連帶給付如主文第1、2項所示之
    金額及利息、違約金，為有理由，應予准許。
六、結論：本件原告之訴為有理由，依民事訴訟法第85條第2 項
    ，判決如主文。
中    華    民    國    95    年    10    月    31    日
                  民事庭法  官  陳湘琳
以上正本係照原本作成。
對於本件判決如有不服，應於收受送達後20日內向本院提出上訴
書狀，敘述上訴之理由，上訴於臺灣高等法院，並按他造當事人
之人數附具繕本。
中    華    民    國    95    年    10    月    31    日
                        書記官  王佩珠


司法院資訊處製作；財團法人民間司法改革基金會備份。
